臺灣板橋地方法院刑事判決　　　　　　　94年度訴緝字第66號
公　訴　人　臺灣板橋地方法院檢察署檢察官
被　　　告　丁○○
上列被告因違反槍砲彈藥刀械管制條例案件，經檢察官提起公訴
（93年度偵字第7871號、第13555 號），本院判決如下：
    主  文
丁○○無罪。
    理  由
一、公訴意旨略以：被告丁○○與甲○○（業經本院判決在案）
    2 人係男女朋友關係，2 人於民國93年4 月間，同住在臺北
    縣土城市○○路○ 段321 巷32之5 號1 樓，而自不詳時間起
    ，共同基於持有有殺傷力之槍彈之犯意聯絡，在上址無故持
    有機械性能良好、可發射子彈具有殺傷力之改造式手槍1 枝
   （槍 枝管制編號0000000000號）及具殺傷力之改造子彈1 顆
    。迨至同年4 月29日10時45分許，經警在上址查獲被告丁○
    ○，並在被告丁○○與甲○○2 人房內扣得上開槍、彈，甲
    ○○則趁隙逃逸。因認被告丁○○涉有槍砲彈藥刀械管制條
    例第11條第4 項之未經許可持有改造手槍罪嫌（按：此部分
    指修正前之該條例）及同條例第12條第4 項之未經許可持有
    子彈罪嫌。
二、公訴意旨認被告涉有前揭犯行，係以：(1)被告於93年4 月29
    日、同年7 月8 日於檢察官訊問時之供述；(2)同案被告甲○
    ○於偵查中之供述；(3)證人趙敏浩於警詢時之供述；(4)甲○
    ○健保卡照片1 張；(5)現場圖1 紙、現場照片14張；(6)內政
    部警政署刑事警察局93年5 月25日刑鑑字第0930093933號槍
    彈鑑定書等證據資料，為其主要論斷之依據。訊據被告堅決
    否認有何公訴人所指之犯行，辯稱：我與甲○○在查獲前1
    個星期左右才開始借住在前址，我於警方查獲前2 、3 天的
    晚上有看到綽號「時鐘」的男子來過家裡，甲○○有跟我說
    「時鐘」有帶槍來，所以我知道槍是「時鐘」拿來的，後來
    我迷迷糊糊就進房間睡覺了，不知道該槍是幾時放在臥室的
    電視上，該槍並非在我的管理之下，是由甲○○所管理，我
    沒有與甲○○共同持有等語。
三、按「犯罪事實應依證據認定之，無證據不得認定犯罪事實」
    、「不能證明被告犯罪者，應諭知無罪之判決」，刑事訴訟
    法第154 條第2 項、第301 條第1 項分別定有明文。申言之
    ，犯罪事實之認定應憑證據，如未能發現相當證據，或證據
    不足以證明，自不能以推測或擬制之方法，作為裁判基礎（
    最高法院40年台上字第86號判例意旨參照）；且認定犯罪事
    實所憑之證據，雖不以直接證據為限，間接證據亦包括在內
    ，然而無論直接證據或間接證據，其為訴訟上之證明，須於
    通常一般之人均不致有所懷疑，而得確信其為真實之程度者
    ，始得據為有罪之認定，倘其證明尚未達到此一程度，而有
    合理之懷疑存在而無從使事實審法院得有罪之確信時，即應
    由法院為諭知被告無罪之判決（最高法院76年台上字第4986
    號判例意旨參照）。再者，檢察官對於起訴之犯罪事實，仍
    應負提出證據及說服之實質舉證責任。倘其所提出之證據，
    不足為被告有罪之積極證明，或其指出證明之方法，無從說
    服法院以形成被告有罪之心證，基於無罪推定之原則，自應
    為被告無罪判決之諭知（參照最高法院92年台上字第128 號
    判例意旨）。
四、經查：
  (一)被告固於檢察官第2 次偵訊時供稱：扣案槍、彈是我弟鄭志
    忠向「時鐘」所買並且帶來的，鄭志忠後來忘記帶走，他有
    打電話問我，我說沒看到，事實上是我把它「沒收」了云云
    （參見偵查卷附93年7 月8 日偵訊筆錄），否認扣案槍、彈
    係同案被告甲○○受「時鐘」所託而持有，且似有坦承係其
    單獨持有扣案槍、彈等情。惟查，被告嗣於本院審理時堅決
    否認其有持有扣案槍、彈之犯行，辯稱：該槍、彈係「時鐘
    」所拿來，由甲○○所管理等語，此核與被告前於檢察官初
    次偵訊時所供：扣案槍、彈係「時鐘」寄放在甲○○那邊等
    語相符（參見偵查卷附93年4 月29日偵訊筆錄），亦核與同
    案被告甲○○於本院審理時到庭所證大致相符（參見本院94
    年6 月16日審判筆錄），均係供明扣案槍、彈係由同案被告
    甲○○所單獨持有，與被告無涉。是被告其後雖於檢察官第
    2 次偵訊中翻異前詞，然此已與其前後所言均不合，亦與同
    案被告甲○○於本院審理時所證相歧，是否可信，已不無疑
    問。況衡以被告與同案被告甲○○於本件案發當時係屬男女
    朋友，倘真無其事，被告應不至蓄意構陷同案被告甲○○有
    此持有槍、彈之違法行徑為是，但被告於檢察官初次偵訊時
    猶供稱扣案槍、彈係同案被告甲○○受託保管，足見本件槍
    、彈確係同案被告甲○○個人所持有無疑。因此，被告固於
    檢察官第2 次偵訊時改稱扣案槍、彈係由其弟鄭志忠所帶來
    ，而由其加以「沒收」云云，藉此否認同案被告甲○○涉案
    之事實，惟其所供自不無事後迴護同案被告甲○○之嫌，當
    無足取。
  (二)同案被告甲○○固於偵查中供稱：扣案的槍不知道是鄭志忠
    還是「時鐘」拿來的，我有看到槍，槍本來是放在客廳桌上
    ，後來被告收起來，我睡在房間時沒有看到槍云云（參見偵
    查卷附93年11月9 日偵訊筆錄）。惟查，同案被告甲○○嗣
    於本院93年度訴字第2325號槍砲乙案審理中供稱：本件是我
    持有槍、彈，與被告無關，扣案的槍、彈係綽號「時鐘」之
    成年男子拿到我的上開住處，後來「時鐘」忘記拿走，我就
    把它收起來，並由我管理，「時鐘」隔天有打電話給我，叫
    我幫他把槍收起來，我也同意，並把槍直接放在臥室的電視
    上等語，核與其於本院審理中到庭所證相符，且核與被告於
    檢察官初次偵訊時所供及本院審理時所供大致相符，尚無矛
    盾或不合常情之處，足見同案被告甲○○嗣於審判中所言應
    較足採信，扣案槍、彈應係同案被告甲○○受「時鐘」所託
    而保管持有，尚難認與被告有何關連，故同案被告甲○○前
    於偵查中所供乙節，無非有飾詞圖卸其責之嫌，自不得逕採
    為對被告不利之認定。
  (三)證人即警員丙○○、乙○○固均於本院審理時證稱：我們到
    上址時，看到有1 個房門是打開的，被告躺在該房間床上，
    一推開門之後，就看到正前方之電視上有1 支槍等語（參見
    本院94年6 月16日審判筆錄）；惟該2 警員亦均證稱：其等
    質問被告為何房間內有1 支槍，被告說那支槍不是她的，是
    1 個叫「時鐘」的男子拿來放的等情。是由該2 警員所證，
    僅能證明扣案槍、彈確係在被告之臥室電視上查獲之事實，
    此亦為被告所承認，然被告既僅當場對警員表示扣案槍、彈
    係「時鐘」之男子所帶來，該槍、彈非其所有等語，此即核
    與被告其後一再迭稱之辯詞相符，而被告於警詢中並未提及
    該槍、彈係由其所持有，且上開臥室既係由被告與同案被告
    甲○○所共同居住，非由被告所單獨居住，該房間內之物品
    不當然全屬被告所有或持有，則於該臥室內所發現之扣案槍
    、彈，自難遽認必係由被告所持有或其與同案被告甲○○共
    同持有，衡情亦可能係由同案被告甲○○所單獨持有，故尚
    難以該2 警員所證乙節，即推認被告確實持有扣案槍、彈。
    又證人趙敏浩於警詢中係證稱其對於扣案之槍、彈究為何人
    所有並不清楚等語，其並未證稱扣案槍、彈係被告所持有，
    是其證言亦不足作為被告持有槍、彈之依據。
  (四)至檢察官認為：被告應知悉扣案槍、彈係放置在其臥室電視
    上，而該房間既係被告與同案被告甲○○所共同居住，則該
    槍、彈應在被告實力支配範圍內，足認被告確有持有該槍、
    彈無疑。經查，被告對於在其臥室電視上查獲扣案槍、彈乙
    事，業於本院審理中坦承在卷，而縱認被告對扣案槍、彈放
    置乙事或早已知悉，然「知悉」與「持有」係屬二事，知悉
    放置有扣案槍、彈乙事，並不當然等同於持有該槍、彈，此
    乃自明之理，當不待言。衡以上開房間既係由被告與同案被
    告甲○○所共同居住，則該房間內之物品並不當然全屬被告
    所有或持有，業如前述，扣案之槍、彈實難遽認即屬被告實
    力支配下而持有。又審諸被告與同案被告甲○○所言有關扣
    案槍、彈之來源及同案被告甲○○受託保管之經過等情，可
    知扣案槍、彈之受託保管者係同案被告甲○○，並非被告，
    被告亦未參與其事，復參以扣案槍、彈並非一般日常生活用
    品，在通常情形下，亦難認被告可能會私自使用而加以實力
    支配，自不得逕以扣案槍、彈係在被告與同案被告甲○○所
    共同居住之房間內查獲，即率爾推認該槍、彈係在被告實力
    支配下所持有。是檢察官此節所認，猶難足取。
五、綜上所述，扣案槍、彈是否確係由被告與同案被告甲○○所
    共同持有，尚無足夠之證據予以證明，本院認為仍存有合理
    之懷疑，猶未到達確信其為真實之程度，自不能遽認被告確
    有被訴之持有槍、彈等犯行。此外，檢察官復未提出其他積
    極證據，資以證明被告確有其所指之持有槍、彈等犯行，揆
    諸首揭法律規定與說明，既無足夠證據確信公訴意旨之指述
    為真實，不能證明被告犯罪，本院自應為被告無罪判決之諭
    知。
據上論斷，應依刑事訴訟法第301條第1項，判決如主文。
本案經檢察官陳伯厚到庭執行職務。
中　　華　　民　　國　　94　　年　　6 　　月　　30　　日
                  刑事第十六庭  審判長法　官  戴嘉清
                                      法  官  林晏鵬
                                      法  官  陳信旗
以上正本證明與原本無異。
如不服本判決，應於送達後10日內向本院提出上訴狀。
                                      書記官　陳昭綾
中　　華　　民　　國　　94　　年　　6 　　月　　30　　日
